臺灣屏東地方法院刑事判決　　　　　　　100年度易字第210號
公　訴　人　臺灣屏東地方法院檢察署檢察官
被　　　告　詹淑貞
上列被告因贓物案件，經檢察官聲請簡易判決處刑（99年度偵字
第8600號），本院認不宜以簡易判決處刑而改依通常程序審理，
判決如下：
    主  文
詹淑貞收受贓物，處拘役伍拾日，如易科罰金，以新台幣壹仟元
折算壹日。緩刑貳年，並應向公庫支付新台幣壹萬元。
    事  實
一、詹淑貞可預見陳雅君（所涉竊盜部分另案由台灣屏東地方法
    院檢察署檢察官偵辦中）所寄交之車牌號碼J2W-835 號重型
    機車係屬來路不明之物品，竟基於收受贓物之不確定故意，
    於民國99年8 月29日上午11時29分許，前往屏東縣屏東市○
    ○路之「祥順機車托運行」，領取陳雅君於同月27日所託運
    之上開機車，並於收受後供己代步之用。嗣詹淑貞於同年9
    月14日18時許，將上開機車停放在屏東市○○路中山公園停
    車場內為警查獲。
二、案經屏東縣政府警察局報告台灣屏東地方法院檢察署檢察官
    偵查起訴。
    理  由
一、按被告以外之人於審判外之陳述，雖不符前4 條之規定，而
    經當事人於審判程序同意作為證據，法院審酌該言詞陳述或
    書面陳述作成時之情況，認為適當者，亦得為證據，刑事訴
    訟法第159 條之5 第1 項定有明文。其立法意旨在於傳聞證
    據未經當事人之反對詰問予以核實，原則上先予排除。惟若
    當事人已放棄反對詰問權，於審判程序中表明同意該等傳聞
    證據可作為證據，基於尊重當事人對傳聞證據之處分權，及
    證據資料愈豐富，愈有助於真實發現之理念，且強化言詞辯
    論主義，使訴訟程序得以順暢進行，上開傳聞證據亦均具有
    證據能力。經查，被告就本院所引用被告以外之人於審判外
    之陳述，均知為傳聞證據，並同意做為本案證據使用，本院
    審酌此等證據作成時之情況，均無不法之情事，且與待證事
    實具有關聯性，認為適宜作為本案之證據，故均有證據能力
    ，合先敘明。
二、訊據被告矢口否認有何收受贓物之犯行，辯稱伊不知道那是
    贓物，伊向陳雅君借車時有向其確認車輛來源云云，經查：
(一)、被告於99年9 月14日18時許騎乘J2W-835 號重型機車至屏東
    市○○路中山公園停車場停放時為警查獲，而該車係陳聖智
    所有，於99年5 月5 日20時許在台東縣建國里精誠路169 巷
    7 號前失竊等情，業據證人即被害人於警詢中證述明確（見
    警卷第11至13頁），並有屏東縣政府警察局保安隊員警之偵
    查報告、搜索扣押物品筆錄暨扣押物品目錄表各1 份、失車
    案件基本資料詳細畫面報表、贓物認領保管單各1 紙、查獲
    照片3 張在卷可稽（見警卷第3 頁、第18至26頁、第31至34
    頁），是上開J2W-835 號重型機車確屬贓物無訛。
(二)、上開重型機車係證人陳雅君於99年間借住被告家中期間所同
    意借給被告，並於陳雅君返回花蓮時，在99年8 月27日依約
    自花蓮託運至屏東，由被告於同年月29日支付託運費後領取
    乙情，亦據被告供承在卷（見警卷第7 至第9 頁），核與證
    人田之琳、陳雅君於本院審理時所證相同，並有卷附翔順機
    車託運單1 紙可徵（見警卷第29頁、本院卷第31頁、33頁）
    。又被告雖在取得上開機車前，曾向伊姪女即證人田之琳（
    亦為陳雅君之友人）及證人陳雅君確認機車來源，證人田之
    琳、陳雅君均向被告保證該部機車係陳雅君先前所購，來源
    並無違法之虞，可放心使用等情，業據證人田之琳、陳雅君
    於本院審理時證述在卷（見本院卷第30頁反面、34頁反面）
    ，然證人田之琳於本院審理時證稱：「陳雅君和我係在去年
    同住於被告家中，那時我們2 個都沒有工作，那段住在我阿
    姨家的期間，開銷和費用都是我阿姨支付，我們2 個都沒有
    經濟來源」等語（見本院卷第32頁），核與被告於偵訊中供
    承：「陳雅君沒有工作，就到處流浪到處住，她跟我姪女都
    沒有工作，我會懷疑這個機車會是來路不明的贓車」等語相
    一致（見偵卷第6 頁），是被告向陳雅君借得機車前即知悉
    其經濟情況不佳，對其是否有資力購得此部機車甚感懷疑。
(三)、另證人田之琳於本院審理時證稱：「我與陳雅君同住被告家
    中時間約有半年左右，詹淑貞借用該機車前，幾乎每天都會
    問我該機車來源」等語（見本院卷第32頁），核與證人陳雅
    君所證：「被告有向我詢問機車來源，因為被告一直不相信
    車子是我的，覺得有問題，就一直問我車子是否真的是我的
    」等語（見本院卷第34頁），可知被告自陳雅君允諾借車之
    際，即對上開機車來源產生疑慮，復於與陳雅君同住期間，
    不間斷的探詢證人田之琳及陳雅君機車之合法性。再證人田
    之琳於本院審理時證稱被告向陳雅君借車之目的是為接送被
    告之小孩上下課（見本院第30頁反面），被告亦供承陳雅君
    借車與伊時，並未約定借用期限等語（見本院卷第36頁反面
    ），是被告應非為短暫目的借用機車，依其借用之需求及情
    況，當會使用該機車一段期間，且該部機車在其借用之時亦
    會完全在被告之實力支配之下，基此，長期借用他人車輛，
    為免在攔查之際無法交待機車來源，機車借用人應會取得機
    車行照以供查核，被告對此亦表知悉（見本院卷第34頁）。
    然證人陳雅君證稱：「車子寄來的時候，被告有問我車子的
    行照，我告訴她車子的行照在我爸爸那邊，她有一直要我將
    車子的行照寄過來；她一直向我催促要行照時，我告訴她我
    爸爸不給我；車子寄到屏東之後，她因為車子行照問題有問
    過好幾次，有3 次以上」等語（見本院卷第34頁正反面），
    而被告亦於本院審理時供承：「陳雅君一直沒有拿行照給我
    ，我不相信，我就想要將車子還給她，但是她一直沒有來我
    家」等語（見本院卷第36頁反面），是被告於取得該部機車
    後，所存對機車合法性之疑慮並無因證人陳雅君一再保證合
    法而有所減歇，反因證人陳雅君遲遲無法交付行照而益覺該
    部機車來路不明，進而欲將車輛返還陳雅君，足徵其於取得
    該機車時，主觀上可預見該機車係屬贓物。又被告於警詢中
    供稱：「我騎用該車只有更換前方菜籃子並在車子手把裝上
    防寒手套」等語（見警卷第9 頁），且本件係被告騎乘上開
    機車至屏東市中山公園停放而遭查獲，可知其於取得機車時
    ，並未因對該車來源存疑而放置不用，其除在機車上裝置所
    需配件外更加以騎乘外出，當具收受之意至明。
(四)、被告雖迭辯稱陳雅君一再向伊保證機車為其所有，伊無贓物
    認識云云，然證人陳雅君於本院審理時證稱：「我去居住被
    告家中之前，並不認識被告」等語，是被告向陳雅君借用機
    車之時，僅為初識，關係不深，被告應不了解證人陳雅君之
    背景，當無僅憑證人陳雅君一面之詞而遽信所聞之理。且證
    人陳雅君為機車提供者，在機車來源迭遭被告質疑，復無法
    提出證據以供信服之下，其遮掩犯行猶有不及，當無可能在
    被告面前自揭犯行，而被告為一成年女子，已婚並育有子女
    ，實非初入社會毫無社會經驗之人，其對此應無不知之理，
    其僅一昧向有疑問之陳雅君探詢，卻未轉向警察或監理機關
    查證，實難僅以其曾向陳雅君詢問之舉，而諉無贓物之認識
    ，其所辯自不足採。從而，被告於借用機車過程中始終未曾
    確信陳雅君所告知之機車來源，其主觀上既可預見該部機車
    為來路不明之贓物，卻仍移置自己實力支配之下使用，則其
    具收受贓物之未必故意，堪可認定。公訴意旨認本件被告主
    觀犯意為直接故意，容有誤會，附此指明。綜上所述，本案
    事證明確，被告犯行，應堪認定。
三、核被告所為，係犯刑法第349 條第1 項之收受贓物罪。爰審
    酌被告為貪圖一時便利而收受贓車，所為使司法機關追贓困
    難，亦增加社會成本，實無足取，兼衡其犯罪之動機、目的
    、使用之手段尚屬平和、犯罪情節亦非重大、贓車在無損壞
    之情形業已返還被害人，暨其否認犯行之犯後態度及其生活
    狀況、智識程度等一切情狀，量處如主文所示之刑，並諭知
    易科罰金之折算標準。檢察官雖就本件具體求處有期徒刑4
    月，惟本院經核上開各節，認量處如主文之刑為當，附此敘
    明。末查，被告未曾因故意犯罪受有期徒刑以上刑之宣告，
    有台灣高等法院被告前案紀錄1 份可按，因一時失慮，偶罹
    刑典，經此偵審程序及刑之宣告後，應知警惕，信無再犯之
    虞，本院參酌其現為人母，尚育有子女，是認前開所宣告之
    刑，以暫不執行為適當，依刑法第74條第1 項第1 款規定，
    宣告緩刑2 年，以啟自新。另經斟酌被告無非因守法觀念薄
    弱，致罹於刑章，為促其日後知所警愓並戒慎行止，認於有
    命其負擔一定條件之必要，爰依刑法第74條第2 項第4 款命
    其應向公庫支付新台幣1 萬元，期此能使被告自我警惕，進
    而避免再犯。另扣案之鑰匙1 支，非被告所有，且已發還被
    害人，爰不予宣告沒收。
據上論斷，應依刑事訴訟法第299 條第1 項前段，刑法第349 條
第1 項、刑法第74條第1 項第1 款、第2 項第4 款，刑法施行法
第1 條之1 ，判決如主文。
本案經檢察官陳立興到庭執行職務。
中    華    民    國  100     年    5     月    18    日
                  刑事第五庭    法  官  劉怡孜
以上正本證明與原本無異。
如不服本判決應於收受判決後10日內向本院提出上訴書狀，並應
敘述具體理由；其未敘述上訴理由者，應於上訴期間屆滿後20日
內向本院補提理由書（均須按他造當事人之人數附繕本）「切勿
逕送上級法院」。
中    華    民    國   100    年    5     月    18    日
                                書記官  薛慧茹
附錄本件判決論罪科刑法條：
中華民國刑法第349條（普通贓物罪）
收受贓物者，處 3 年以下有期徒刑、拘役或 5 百元以下罰金。
搬運、寄藏、故買贓物或為牙保者，處5 年以下有期徒刑、拘役
或科或併科1 千元以下罰金。
因贓物變得之財物，以贓物論。